臺灣高雄地方法院民事簡易判決
111年度雄簡字第956號
原      告  魏福全  
訴訟代理人  陳意青律師
被      告  楊幸梅  
兼上  一人 
訴訟代理人  黃亘沅  
被      告  陳柏伸  
兼上  一人
訴訟代理人  陳怡君  
上列當事人間給付退夥金事件，本院於民國111年8月23日言詞辯
論終結，判決如下：
    主      文
原告之訴及假執行之聲請均駁回。
訴訟費用由原告負擔。
    事實及理由
一、原告主張：
　㈠兩造與訴外人林雅淳共同於109年2月15日簽立「高杏健康事
    業股份有限公司合作協議書」，約定合夥經營高杏健保藥局
    (設址高雄市○○區○○路000號)，由林雅淳擔任藥局負責人，
    並約定原告出資新臺幣(下同)100萬元(出資比例為24.39%)
    、楊幸梅出資100萬元(出資比例為24.39%)、黃亘沅出資60
    萬元(出資比例為14.63%)、陳怡君出資60萬元(出資比例為1
    4.63%)、陳柏伸出資30萬元(出資比例7.32%)、林雅淳出資6
    0萬元(出資比例為14.63%)。
　㈡因合夥後原告遠在台北，被告等人未將藥局經營情形告知原
    告，原告心生芥蒂，110年12月間林雅淳欲請辭藥局負責人
    及退夥，通知原告於110年12月17日召開會議，當日原告亦
    表示要退夥，決議為同意林雅淳請辭，黃亘沅接任負責人、
    12/20訂為盤點日，委由會計師做資產計算，魏醫師股權處
    理應拿回多少錢委由林雅淳回報，依上開會議紀錄可知，原
    告與林雅淳均退夥，且以110年12月20日為關帳結帳日。
　㈢被告等委請王彥凱會計師匯算至110年12月20日資產負債表，
    經核算後合夥人權益537,491元，林雅淳按出資比例核算為7
    8,635元，原告之出資比例核算為131,094元，被告自應給付
    原告退夥金。
　　聲明：被告應給付原告131,094元及自起訴狀繕本送達翌日
    之起至清償日止，按週年利率5%計算之利息。願供擔保請准
    宣告假執行。
二、被告則以：開會均係針對林雅淳退夥事宜討論，並沒有紀錄
    原告要退夥事宜，被告並沒有不讓原告退夥，但原告從未請
    求退夥，委託會計師盤點也是針對林雅淳退夥，本來會計師
    就會盤點如果不再經營的合夥每個股東的合夥權益是多少，
    所以原告說股權處理及應拿回多少不能認為就已經表示退夥
    ，而是針對請會計師盤點的時候，每個股東可以拿回多少權
    益的意思等語。聲明：原告之訴駁回。
三、本院的判斷：
　㈠按合夥人退夥時，其出資之返還，依民法第689 條之規定，
    須就退夥時合夥財產狀況結算，於未受虧損之情形，始得為
    返還之請求。準此，退夥人請求返還出資或分配利益，實際
    上係針對合夥財產而言，其出資返還請求權行使之對象應係
    合夥本身，而非其他個別之合夥人。惟各合夥人之出資及其
    他合夥財產，為合夥人全體之公同共有，退夥人享有以合夥
    或合夥人全體為被告之程序選擇權，不論以合夥或合夥人全
    體為被告，實際參與訴訟程序之人均為各該合夥之全體合夥
    人，並不影響各合夥人之訴訟權保障，無當事人不適格之情
    形(最高法院109年台上字第2296號民事判決意旨參照)。是
    原告請求給付退夥金，以全體合夥人為被告並無不可，先為
    說明。
  ㈡原告雖主張110年12月17日合夥人會議時已同意原告退夥，並
    同意委由會計師王彥凱以110年12月20日為資產負債表結算
    日，以結算原告與林雅淳之退夥可取回之退夥金，然為被告
    等人所爭執，均抗辯110年12月17日係針對林雅淳之退夥開
    會討論，並未同意原告得併以上開110年12月20日為退夥結
    算日等語；經查，證人即參與上開會議之會計師王彥凱證稱
    ：「原告當天透過視訊會議確實全程在場，也知道當天是針
    對林雅淳退夥討論如何結算的問題」「原告有表示要退夥的
    意思」「林雅淳以外其他股東並沒有就原告退夥同意或不同
    意表示意見」(卷第139-141頁筆錄)、證人林雅淳亦證稱「
    原告當天有表示要退夥的意思，被告等四人都沒有表示任何
    意見」(卷第143頁筆錄)，是依證人二人所證，堪認原告確
    實於110年12月17日股東會議上明確表示要退夥的意思，因
    係開會當場，原告所為意思表示應認已使全體股東知悉其退
    夥的意思表示。
　㈢按「合夥未定有存續期間，或經訂明以合夥人中一人之終身
    ，為其存續期間者，各合夥人得聲明退夥，但應於兩個月前
    通知他合夥人；」「退夥人與他合夥人間之結算，應以退夥
    時合夥財產之狀況為準。退夥人之股分，不問其出資之種類
    ，得由合夥以金錢抵還之。合夥事務，於退夥時尚未了結者
    ，於了結後計算，並分配其損益」民法第686條第1項、第68
    9條分別定有明文。依原告提出高杏健康事業股份有限公司
    合作協議書並未約定合夥之存續期間，依上開規定，原告聲
    明退夥固不需其他合夥人同意，然應於二個月之前通知他合
    夥人聲明退夥事由，原告既於110年12月17日股東會議開會
    時才通知其他合夥人要退夥，自應以其他合夥人知悉之日起
    加計二個月方為其退夥之日，是原告退夥效力應自111年2月
    17日起才生自合夥退夥之效力。
  ㈣另依證人王彥凱所證：如依民法規定退夥於二個月以後才生
    效力，加計二個月所製作的資產負債表時，原告退夥得請求
    之金額不會如同110 年12月21日的資產負債表，因為二個月
    的經營可能會產生營利或虧損，因此二個月之後的資產負債
    表會有變動，不能以110 年12月21日的資產負債表作為結算
    基礎(卷第141頁筆錄)；是依證人所言，原告請求結算退夥
    金，需另行會算營業獲利或虧損，不能逕以110年12月21日
    之資產負責表作為其請求被告等人給付退夥金之依據，是原
    告本件請求被告給付退夥金之金額未能確定，所為請求即無
    理由而不應准許。
  ㈤原告雖另主張其於二年前即已表示要退夥之意，但相隔已逾
    二年，原告從未以其已聲明退夥之理由要求合夥人結算給付
    退夥金，即難認原告主張二年前已表示退夥之意思得生合法
    退夥之效力，仍應以原告在110年12月17日股東會議之意思
    表示作為其聲明退夥之意思表示。　　
四、綜上所述，本件原告依合夥法律關係，請求被告給付退夥  
    金131,094元及法定遲延利息，為無理由應予駁回。原告之
    訴既無理由，其假執行之聲請亦無理由而應併予駁回。
五、本件因事證已臻明確，兩造其餘主張陳述併所提之證據，經
    核對判決結果均不生影響，不再一一論述，附此說明。
六、結論：本件原告之訴為無理由，判決如主文。本件訴訟費用
    由敗訴之原告負擔。
中　　華　　民　　國　　111 　年　　9 　　月　　13　　日
          　　　　高雄簡易庭  法　官    林玉心
以上正本係照原本作成。
如不服本判決，應於送達後20日內，向本院提出上訴狀並表明上
訴理由，如於本判決宣示後送達前提起上訴者，應於判決送達後
20日內補提上訴理由書（須附繕本）。
中　　華　　民　　國　　111 　年　　9 　　月　　13　　日
                              書記官    李月君